臺灣板橋地方法院刑事判決　　　　　　　　　　　　九十一年度交易字第一三七號
　　公　訴　人　臺灣板橋地方法院檢察署檢察官
　　被　　　告　甲○○
右被告因過失傷害案件，經檢察官提起公訴（九十年度偵字第一三五一六號），本院
判決如左：
    主  文
甲○○因過失傷害人，處有期徒刑參月，如易科罰金，以參佰元折算壹日。
    事  實
一、甲○○於民國九十年一月二十八日凌晨，駕駛車號：Ｚ八－○三七九號自用小客
    車，沿臺北縣新莊市○○路七四號旁之無名巷往化成路方向行駛，同日凌晨零時
    二十分許，行至該無名巷與化成路交岔之無號誌路口，欲右轉進入化成路往南方
    向時，依據當時情形，本應注意車輛行至無號誌路口，支道線車應暫停讓幹道線
    車先行，又當時雖為天雨，但尚未達不能注意之程度，又無其他不能注意之情事
    ，竟疏未注意當時沿化成路乙○○騎乘車號：ＮＵＴ－八七三號重型機車由北往
    南方向行駛，未讓行駛於幹線道之乙○○先行，逕自右轉進入新莊市○○路，佔
    據化成路直行車行車路面，而駕駛車號：八Ｂ－○一一七號自用小客車沿化成路
    往北方向行駛之丙○○因恐甲○○駕駛之汽車與之相撞，遂以遠光燈示警，甲○○欲煞停車輛，適乙○○所騎乘之機車，已因避煞不及，撞及甲○○所駕駛之前
    揭車輛左前輪暨上方葉子板後，機車則往前滑行至丙○○駕駛之汽車底盤下方，
    為丙○○汽車扥行，乙○○則彈落於甲○○車左前方，因致乙○○受有骨盆骨折
    、右髖脫位、腹部損傷合併腹膜炎、出血性休克、升結腸及橫結腸漿膜層撕裂等
    之傷害。又甲○○於犯罪尚未為有偵查犯罪職權之公務員發覺前，留於現場，向
    到場員警自首而接受裁判。
二、案經乙○○訴由臺北縣政府警察局（改制前之臺北縣警察局）新莊分局移由臺灣
    板橋地方法院檢察署檢察官偵查起訴。
    理  由
一、訊據被告甲○○固坦承右揭犯行不諱，惟仍陳稱伊並未撞擊告訴人等云云，偵查
    中則稱當時汽車已該出路口，可能因告訴人想超車才發生車禍，故車禍發生應為
    告訴人過失所致云云，本院經查：
    (一)、右揭事實業據告訴人乙○○於警、偵訊暨本院審理時指述綦詳，核與證人丙○○證述情形相符，亦與道路交通事故調查報告表與現場照片所示之情形相
        符，有該報告表一紙及照片多幀在卷可稽，被害人受有上揭傷害，亦有診斷
        證明書一紙附卷可佐。
    (二)、又汽車行駛至無號誌之交岔路口，支線道車應暫停讓幹線道車先行，道路交
        通安全規則第一百零二條第一項第二款定有明文，被告於右揭時地駕駛車輛
        由支線道之無名巷口駛出右轉進入幹線道之化成路，未盡禮讓幹線道車行車
        者之優先路權，其應注意能注意而不注意上開規定，因致肇事，被告之駕車
        行為，自有過失。至公訴人認本案係轉彎車應讓直行車先行一節，查轉彎車
        應讓直行車所指者，應係指未劃分幹、支線或同為幹線道或支線道之優先路
        權順序，公訴就此，應係誤會。
    (三)、再者，證人丙○○證稱：當時看見被告駕駛之車輛，感覺對方要轉彎便打遠
        燈，想示意對方在原地禮讓，但行經化成路七四號前時，乙○○騎乘機車便
        撞擊該自小客車（見九十年三月七日警訊筆錄）等語；復證稱：「當時下雨
        ，路不熟，看到被告車倒退倒車到巷子，我開到她旁邊時機車就已撞到她車
        左前輪，人往我這邊飛，機車滑到我車下，我車帶著機車往前滑，人飛過被
        告車頭掉到車前。我車與被告車距有兩大步（約一五○公分）。撞到後我下
        車看，我到被告車那邊看，人在車前，我表姐與我同車，打電話給警察，警
        察沒多久到場。警察畫草圖，將傷者送醫，後叫我們去派出所作筆錄。我在
        大老遠（有一、二百公尺）便有看到被告車，整條路只有我們三輛車」（見
        本院九十一年四月十七日訊問筆錄）等語，因此，很顯然的，被告駕駛車輛
        有違反道路交通安全規則之規定，進而，漠視他人行車之優先路權，自已無
        疑，因對照被告自承以：「（對鑑定報告有何意見？提示並告以要旨）無意
        見，我轉彎出來時，可能沒有注意到‧‧‧」（見本院九十一年四月二十九
        日審判筆錄）等語，足明。
    (四)、另觀之卷附照片、道路交通調查報告表顯示，並對照證人丙○○前述所陳，
        該路段視界寬廣，被告所駕駛之車輛與告訴人騎乘機車撞擊後停止點，係在
        原來被告行車正前方向【該無名巷正前方】之化成路車道上斜置，可認為係
        尚未轉正往欲行駛之化成路往南方向，即行碰撞；而機車則滑向原機車騎士
        騎乘方向之對向車道證人丙○○所駕駛之車輛下，為該車扥行至化成路十一
        巷巷口後停止。因之，足以說明係被告之支線道車未讓乙○○之幹線道車先
        行，而致肇禍。
    (五)、又本案經公訴人送請臺灣省臺北縣區車輛行車事故鑑定委員會鑑定結果以甲○○駕駛自小客車行經無號誌路口，支線道右轉車未讓幹道車先行，且轉彎
        時角度過大佔據道路為肇事原因；‧‧‧乙○○‧無肇事因素等情，亦同本
        院前述認定，有該委員會九十一年一月三日北鑑字第九○二三一五號號鑑定
        意見書在卷可稽，益徵被告有過失。
    (六)、被告過失行為與告訴人乙○○之之所受傷害間，稽之前述診斷證明書，足認
        具有相當因果關係，甚明。是被告所陳，應非可採，據上，本案事證明確，
        被告過失犯行，足以認定。
二、查被告甲○○駕駛自用小客車，行駛支線道車，未讓幹線道先行，搶先右轉行進
    ，因過失致人受傷，核其所為，係犯刑法第二百八十四條第一項前段之過失傷害
    罪。又被告於犯罪尚未為有偵查犯罪職權之公務員發覺前，留於現場，向到場員
    警自首，有臺北縣警察局偵辦交通事故案件涉嫌人是否自首調查表【偵查卷第十
    七頁】之記載足憑，因認被告係自首主動接受裁判，依刑法第六十二條前段規定
    ，應減輕其刑。爰審酌被告於本件為肇事原因者，暨告訴人受傷害程度，以及尚
    未與被害人達成民事上和解暨綜合其他偵、審調查時所呈現之犯罪後態度等一切
    情狀，量處如主文所示之刑，並諭知易科罰金之折算標準。
據上論斷，應依刑事訴訟法第二百九十九條第一項前段，刑法第二百八十四條第一項
前段、第六十二條前段、第四十一條第一項前段，罰金罰鍰提高標準條例第一條前段
、第二條，判決如主文。
本案經檢察官許景森到庭執行職務。
中      華      民      國    九  十  一    年      四      月  三  十  日
                                臺灣板橋地方法院交通法庭
                                      法  官  黎錦福
右正本證明與原本無異。
如不服本判決，應於判決送達後十日內向本院提出上訴狀。
                                      書記官  戴尚榮
中      華      民      國    九  十  一    年      五      月    三    日
附錄本案論罪科刑法條全文：
刑法第二百八十四條
因過失傷害人者，處六月以下有期徒刑、拘役或五百元以下罰金。致重傷者，處一年
以下有期徒刑、拘役或五百元下罰金。
從事業務之人，因業務上之過失傷害人者，處一年以下有期徒刑、拘役或一千元以下
罰金。致重傷者，處三年以下有期徒刑、拘役或二千元以下罰金。
